【裁判字號】    98,台上,4259
【裁判日期】    980730
【裁判案由】    違反貪污治罪條例
【裁判全文】
最高法院刑事判決            九十八年度台上字第四二五九號
上  訴  人  台灣高等法院台南分院檢察署檢察官
被      告  甲○○
上列上訴人因被告違反貪污治罪條例案件，不服台灣高等法院台
南分院中華民國九十八年五月二十六日第二審判決（九十八年度
上訴字第一三０號，起訴案號：台灣台南地方法院檢察署九十五
年度偵字第一二八六五號），提起上訴，本院判決如下：
    主  文
上訴駁回。
    理  由
按刑事訴訟法第三百七十七條規定，上訴於第三審法院，非以判
決違背法令為理由，不得為之。是提起第三審上訴，應以原判決
違背法令為理由，係屬法定要件。上訴第三審法院之案件，是否
以判決違背法令為上訴理由，應就上訴人之上訴理由書狀加以審
查，如果上訴理由書狀並未依據卷內訴訟資料，具體指摘原判決
不適用何種法則或如何適用不當，或所指摘原判決違法情事，顯
與法律規定得為第三審上訴理由之違法情形，不相適合時，均應
認其上訴為違背法律上之程式，予以駁回。至原判決究有無違法
，與上訴是否以違法為理由係屬二事。本件原審經審理結果，認
為被告甲○○對公務員關於違背職務之行為交付賄賂之犯行明確
，因而撤銷第一審所為科刑之判決，比較行為時及裁判時法律，
適用最有利於被告之規定，改判論處被告共同連續犯貪污治罪條
例第十一條第一項交付賄賂罪之罪刑；並說明公訴人補充理由書
另指：被告行賄國防部台南監獄第四監區擔任戒護職務之公務員
吳哲奇，且委託唐明道取得第一、二、三級毒品海洛因、安非他
命與Ｋ他命後，交付吳哲奇，要求吳哲奇違背職務運輸該等毒品
入監供被告使用，雖中途因該監區下士張簡于智、邱琨棋檢查郵
包而查獲致未得手，被告仍涉犯毒品危害防制條例第四條第六項
、第一項、第二項、第三項之運輸第一、二、三級毒品未遂罪嫌
部分，經審理結果，認犯罪尚屬不能證明，因公訴意旨認此部分
與上開有罪部分具牽連犯之裁判上一罪關係，故不另為無罪之諭
知。已分別詳敘調查、取捨證據之結果及對上開有罪部分為科刑
判決並認上開運輸毒品部分應為無罪之理由。查有罪之判決所認
定之事實而應記載於判決書者，乃指與論罪科刑之適用法令有關
之事實而言，如犯罪構成要件之事實、刑之加重減輕之事由、故
意、過失等等，是關於犯罪經過之敘述，如非構成犯罪事實之要
素，而與犯罪同一性之辨別無關者，本非絕對必須記載，判決書
僅約略記載，既於判決無影響，即不能指為違法。原判決事實欄
（一），認定被告於民國九十三年間，指示不知情之成年友人何
清富在台北市交付賄款新台幣（下同）一萬五千元予吳哲奇，並
陸續指示不知情之不詳姓名成年人，先後多次將賄款匯入吳哲奇
之郵局帳戶，吳哲奇亦因而不定期將洋煙等多項管制物品，趁機
攜入國防部台南監獄內供被告使用等情，即已就被告對公務員關
於違背職務行為交付賄賂犯罪構成要件之事實，為必要之記載。
至何清富交付賄款予吳哲奇究於九十三年間何一確切時日、上開
四萬五千元分批匯入吳哲奇帳戶之次數等枝節，既非交付賄賂犯
罪構成事實之要素，亦無關乎本件犯罪同一性之認定，尤與刑之
量定無涉，概屬犯罪經過之細節，於被告交付賄賂犯罪之判決本
旨不生影響，俱非絕對必須記載於判決書之事項。檢察官執此枝
微末節，指摘原判決未加調查並認明記載於事實，有判決理由不
備之違法云云，顯非適法之上訴理由。次查原判決就唐明道依被
告指示購買毒品及行動電話等物交予吳哲奇，擬由其夾帶入監供
被告使用，同時交付賄款五千元以為代價之行為，認不成立交付
賄賂罪之共同正犯，應僅屬幫助犯，此項論斷，不論適當與否，
並不影響被告本人應負交付賄賂罪之判決結果，檢察官執為提起
第三審上訴之理由，殊難謂為適合。再查依刑事訴訟法第一百六
十一條第一項規定，檢察官就被告犯罪事實，應負舉證責任，並
指出證明之方法，亦即應負提出證據及說服之實質舉證責任。否
則，基於無罪推定及罪疑唯輕等原則，自應認定被告無罪。又第
三審為法律審，應以第二審判決所確認之事實為判決基礎，故於
第二審判決後不得主張新事實或提出新證據而資為第三審上訴之
理由。本件公訴意旨指被告委託友人唐明道在高雄市○○路交付
賄款及海洛因、安非他命與愷他命等毒品予吳哲奇，要求吳哲奇
攜帶入監，供被告在監所內使用，吳哲奇幾經猶豫後，利用不知
情之其父將之付郵寄至上開監獄，嗣於郵包檢查時遭查獲等情，
已敘明被告係基於供自己施用之目的，委託唐明道將上開毒品交
由吳哲奇攜帶入監，公訴人於歷審審理中亦始終未曾為不同之主
張並就其主張提出證據及指出證明之方法。原判決因以毒品危害
防制條例所處罰之運輸毒品行為，係指單純搬運，並無他項目的
者而言，否則，另有其他目的例如轉讓、施用等所為之搬運毒品
行為，豈不皆應依運輸毒品罪處罰，本件公訴意旨既指被告委由
吳哲奇自監獄外攜帶毒品入監，目的在供被告本人施用，即與運
輸係無其他目的而單純搬運之情形不同，應不得論以運輸毒品罪
。然此部分因依檢察官提出之補充理由書，指應成立毒品危害防
制條例第四條第六項第一、二、三項之運輸第一、二、三級毒品
未遂罪，且與有罪之交付賄賂犯行有牽連犯之裁判上一罪關係，
故不另為無罪之諭知。亦逐一於理由說明甚詳。乃檢察官上訴意
旨，竟異於公訴意旨及公訴人於歷審審理中所為該毒品係供被告
施用之主張，另執被告素無施用毒品前科，何致同時施用上開三
種毒品，且該毒品苟為供被告施用，何以非由被告家人，卻由劉
成輝配偶辛惠珠及吳將嘉女友邱郁雯匯款等情而為新事實主張，
並據以指摘原判決認定毒品係供被告自己施用，卻未敘明理由，
有理由不備之違法云云，純係就原審已經詳細調查並於判決理由
內指駁說明之事項，另為新事實主張，且重為事實上之爭執，已
非適法。至檢察官上訴意旨雖另指原判決既謂被告運輸第一、二
、三級毒品之犯行未據起訴，且被告間接將上開毒品交由吳哲奇
攜入監獄之行為，經審理結果復認不成立運輸毒品罪，則此部分
與其他業經起訴部分即不生裁判上一罪關係，應不得併予審認，
乃原判決竟又就此部分說明不另為無罪之諭知，即已就此部分審
判，自係就未受請求之事項予以判決之違法云云，然原判決就公
訴人補充理由書所指被告涉犯之運輸毒品未遂犯行，如何應不另
為無罪之諭知，既已為上開必要之論述，雖其理由曾敘及被告運
輸毒品犯行未據起訴云云，或有訴訟程序上之瑕疵，然於原判決
論處被告交付賄賂罪刑之本旨不生影響，自不得執為第三審之上
訴理由。再查犯貪污治罪條例第十一條第三項之「不具公務員身
分而犯同條第一項之交付賄賂罪」者，因該罪借用同條第一項之
刑罰為其處罰內容，而與該第一項同其處罰，故引用論罪法條時
，除援引所據以處罰之貪污治罪條例第十一條第三項規定外，且
應併引同條第一項，以充實其處罰內容。原判決事實敘述被告與
共同正犯劉成輝、吳將嘉均係國防部台南監獄受刑人，為使該監
戒護人員吳哲奇為彼等攜帶管制物品入監，竟對吳哲奇交付賄賂
等情，已表明被告等係不具公務員身分之人而犯同條第一項之交
付賄賂罪。其引用論罪法條時，僅記載同條例第十一條第一項，
未併引同條第三項，應係漏引法條，僅屬單純文字漏寫，顯然於
判決不生影響，亦非得執為適法之第三審上訴理由。依上揭說明
，此部分上訴意旨為違背法律上之程式，應予駁回。又最重本刑
為三年以下有期徒刑、拘役或專科罰金之罪，經第二審判決者，
不得上訴於第三審法院，刑事訴訟法第三百七十六條第一款定有
明文。原判決就被告被訴運輸上開毒品之罪嫌，除說明不構成運
輸毒品罪外，併指該毒品寄至監獄，尚未及送交被告，即遭監獄
戒護員於檢查郵包時查獲，亦難認被告有何持有毒品犯行，即不
得以持有毒品罪責相繩。而持有上開毒品之行為，除愷他命屬第
三級毒品不處罰外，其餘依毒品危害防制條例第十一條第一、二
項規定，均為最重本刑有期徒刑三年以下之罪，依上開說明，既
經第二審判決認定被告不成立此部分犯罪，自不得上訴於第三審
法院。檢察官上訴意旨以被告委託唐明道購買上開毒品交由吳哲
奇攜帶入監之行為，縱不構成運輸毒品罪，亦應論以與唐明道共
同持有各該毒品罪云云，指摘原判決不當，係就此部分判決一併
提起上訴。然其上訴理由主張被告此部分行為應成立得上訴第三
審之運輸毒品未遂罪一節，如上所述既非合法之上訴理由，則其
此部分針對被告持有毒品所提起之上訴，揆諸上揭說明，即為法
所不許，亦應予駁回。
據上論結，應依刑事訴訟法第三百九十五條前段，判決如主文。
中    華    民    國   九十八   年   七   月   三十   日
                      最高法院刑事第四庭
                          審判長法官  張  淳  淙
                                法官  劉  介  民
                                法官  蔡  彩  貞
                                法官  林  俊  益
                                法官  陳  國  文
      本件正本證明與原本無異
                                      書  記  官
中    華    民    國  九十八  年    八    月    十    日
                                                     m


司法院資訊處製作；財團法人民間司法改革基金會備份。
